臺灣桃園地方法院小額民事判決
110年度桃小字第1773號
原      告  鍾文郡  
被      告  劉亞妹  
上列當事人間損害賠償事件，本院於中華民國110 年12月30日言
詞辯論終結，判決如下：
    主    文
一、被告應給付原告新臺幣17,648元，及自民國一一○年十一月
    十三日起至清償日止，按週年利率百分之五計算之利息。
二、原告其餘之訴駁回。
三、訴訟費用新臺幣1,000 元，其中新臺幣600元由被告負擔，
    餘由原告負擔。
四、本判決第一項得假執行。
    事實及理由
壹、程序部分：
    按小額訴訟之訴狀送達後，原告不得將原訴變更或追加他訴
    ，但擴張或減縮應受判決事項之聲明者，不在此限，民事訴
    訟法第436 條之23準用第436 條第2 項適用第255 條第1 項
    但書第3 款定有明文。經查，原告起訴時請求：「被告應給
    付原告新臺幣（下同）46,630（起訴書誤載，詳如後述）元
    ，及自起訴狀繕本送達翌日起至清償日止，按週年利率5 ％
    計算之利息」（見本院卷第4 頁），嗣於民國110 年12 月3
    0日言詞辯論期日變更聲明為：「被告應給付原告29,413元
    ，及自起訴狀繕本送達翌日起至清償日止，按週年利率5 ％
    計算之利息」（見本院卷第19頁），核係減縮應受判決事項
    之聲明，應予准許。
貳、實體部分：
一、原告主張：原告於108 年2月17日17 時39分許，駕駛訴外人
    鍾介生所有之車牌號碼00-0000 號自用小客車（下稱系爭車
    輛），沿桃園市大溪區中庄調整池由西向東（中庄調整池路
    ）方向行駛，行經桃園市大溪區中庄調整池下崁處時，適有
    被告騎乘車牌號碼000-0000號普通重型機車（下稱肇事車輛
    ）沿桃園市大溪區中庄調整池由北往南（大鶯路）方向駛至
    ，兩車因而發生碰撞，致系爭車輛受損。後系爭車輛送廠修
    復，支出維修費用共46,630（含工資及烤漆費用27,500元、
    零件費用19,130元，起訴書誤載為46,631）元，而鍾介生業
    將系爭車輛之損害賠償請求權讓與原告，上述維修費用經計
    算零件折舊後，因而依侵權行為之法律關係提起本件訴訟，
    請求被告賠償。並聲明：被告應給付原告29,413元，及自起
    訴狀繕本送達翌日起至清償日止，按週年利率5 ％計算之利
    息。
二、被告則以：原告上開請求賠償之金額與先前所述不同，且原
    告與有過失等語，資為抗辯。並聲明：原告之訴駁回。
三、本院得心證之理由：
  ㈠按因故意或過失，不法侵害他人之權利者，負損害賠償責任
    。汽車、機車或其他非依軌道行駛之動力車輛，在使用中加
    損害於他人者，駕駛人應賠償因此所生之損害，民法第184
    條第1 項前段、第191 條之2 前段分別定有明文。又汽車駕
    駛人，有下列情形之一者，處6,000元以上12,000元以下罰
    鍰，並當場禁止其駕駛：一、未領有駕駛執照駕駛小型車或
    機車；汽車行駛至交岔路口，其行進、轉彎，應依下列規定
    ： 二、行至無號誌或號誌故障而無交通指揮人員指揮之交
    岔路口，支線道車應暫停讓幹線道車先行，道路交通管理處
    罰條例第21條第1項第1款及道路交通安全規則第102條第1 
    項第2款分別定有明文。經查，被告於上開時間，無照騎乘
    肇事車輛行經上開地點，並與原告駕駛之系爭車輛發生碰撞
    乙情，有桃園市政府警察局道路交通事故初步分析研判表、
    道路交通事故現場圖及現場照片等（見本院卷第6至9頁）在
    卷可參；而觀諸原告行向之道路上劃設有「慢」字，被告行
    向之道路上則劃設「停」字，亦有現場照片（見本院卷第8
    頁）附卷可憑，顯見原告為幹線道之車輛，而被告為支線道
    之車輛；再參以系爭車輛之撞擊及受損位置係在左前車身乙
    情，有車輛照片（見本院卷第9頁）在卷可佐，足認被告騎
    乘肇事車輛行經上開交岔路口前，並未停車禮讓幹線道之系
    爭車輛先行即逕自進入路口，此並為被告所不爭執（見本院
    卷第19頁背面），揆諸上開規定，堪認被告無照駕駛且疏未
    注意逕自直行而與系爭車輛發生碰撞，自有過失，且其過失
    行為與原告所受損害具有相當因果關係，是被告應負損害賠
    償之責。
　㈡另汽車行駛時，駕駛人應注意車前狀況，並隨時採取必要之
    安全措施，道路交通安全規則第94 條第3 項定有明文。查
    ，原告之行向雖為幹線道，然系爭車輛之撞擊位置係在左前
    車身處乙情，業經本院認定如上，顯見原告駕駛系爭車輛一
    駛入前開交岔路口即與肇事車輛發生碰撞，足認原告行經無
    號誌之交岔路口時，亦疏未注意車前狀況即逕自直行，此亦
    為原告所不爭執（見本院卷第19頁背面），則原告之駕車行
    為自與有過失。
　㈢本院考量兩造上開各自違反注意義務之情節、迴避事故發生
    之可能性後，認被告應負60％之過失責任，原告則應負40％之
    與有過失責任。從而，被告駕駛行為確有過失，且其過失行
    為與原告所受損害具有相當因果關係，是被告應負系爭車輛
    損害賠償之責。
　㈣負損害賠償責任者，除法律另有規定或契約另有訂定外，應
    回復他方損害發生前之原狀，且債權人得請求支付回復原狀
    所必要之費用，以代回復原狀，民法第213 條第1 、3 項定
    有明文。又物被毀損者，被害人除得依民法第196 條行使權
    利外，亦得依第213 條第3 項請求支付回復原狀所必要之費
    用，最高法院107 年度台上字第1618號民事判決參照。債權
    人所得請求者既為回復原狀之必要費用，倘以修復費用為估
    定其回復原狀費用之標準，則修理材料以新品換舊品時，即
    應予折舊，最高法院96年度台上字第854 號民事判決參照。
    另依行政院財政部發布之固定資產耐用年數表及固定資產折
    舊率表規定，汽車如非屬運輸業用客車、貨車，耐用年數為
    5 年，依定率遞減法每年折舊千分之369 ，其最後1 年之折
    舊額，加歷年折舊累計額，總和不得超過該資產成本原額之
    10分之9 。經查，系爭車輛所有權人鍾介生已將對被告之系
    爭車輛侵權行為損害賠償債權讓與原告，有債權讓與證明書
    附卷可參（見本院卷第23頁），而系爭車輛修繕費用總計為
    46,630 元（含工資及烤漆費用27,500元、零件費用19,130
    元）乙情，有估價單3份（見本院卷第11 至12 頁）在卷可
    稽，惟零件費用既係以舊換新，即應計算折舊，而系爭車輛
    為自用小客車，非屬運輸業用客車、貨車，且出廠日係88 
    年6 月乙節，有行車執照（見本院卷第13頁）附卷可參，系
    爭車輛至本件車禍事故發生之108 年10 月2日止，已逾5年
    期間，則揆諸上開折舊規定，零件部分費用折舊後之金額應
    為19,130元（計算式：19,130×0.1＝1,913），另加計工資及
    烤漆費用27,500元，則原告得請求系爭車輛修復之費用應為
    29,413元（計算式：1,913元＋27,500元＝29,413元）。至被
    告雖抗辯上開金額與原告先前所述不符，然被告並未提出相
    關事證供本院查核，且觀諸前開估價單之內容如左前車門、
    左後視鏡、左前葉子板等修繕項目，亦均與系爭車輛碰撞之
    位置大致相符，是被告空言泛指該等修繕金額有疑，委無足
    採。
　㈤按損害之發生或擴大，被害人與有過失者，法院得減輕賠償
    金額，民法第217 條第1 項定有明文。經查，系爭車輛回復
    原狀費用29,413元已見前述，而被告就系爭事故應負60％過
    失責任，原告應負40％與有過失責任已見前述。準此，依過
    失比例計算，被告應賠償原告損害金額為17,648元（計算式
    ：29,413×60％≒17,648，小數點以下四捨五入）。
四、末按給付無確定期限者，債務人於債權人得請求給付時，經
    其催告而未為給付，自受催告時起，負遲延責任。其經債權
    人起訴而送達訴狀，或依督促程序送達支付命令，或為其他
    相類之行為者，與催告有同一之效力；又遲延之債務，以支
    付金錢為標的者，債權人得請求依法定利率計算之遲延利息
    ，而應付利息之債務，其利率未經約定，亦無法律可據者，
    週年利率為5 ％，民法第229 條第2 項、第233 條第1 項前
    段及第203 條分別定有明文。查，本件原告請求請求被告給
    付17,648元部分，係以支付金錢為標的，且無確定期限，又
    未約定利息，則被告應自受催告時起，負遲延責任，則原告
    就上述得請求之金額，併請求自起訴狀繕本送達被告之翌日
    即110 年11月13日（見本院卷第17頁）起至清償日止，按年
    息5 ％計算之利息，自屬有據。
五、綜上所述，原告依侵權行為之法律關係，請求被告給付17,6
    48元，及自110 年11月13日起至清償日止，按週年利率5%計
    算之利息，為有理由，應予准許。逾此範圍之請求，為無理
    由，應予駁回。
六、本件原告勝訴部分，係依民事訴訟法第436 條之8適用小額
    訴訟程序所為被告敗訴之判決，爰依同法第436條之20之規
    定，依職權宣告假執行。
七、本件事證已臻明確，兩造其餘主張、陳述及所提之證據，經
    審酌判決結果並無影響，爰不逐一論述，附此敘明。
八、訴訟費用負擔之依據：民事訴訟法第79條，並依同法第436
    條之19第1 項規定，確定訴訟費用額如主文第3 項所示。
中　　華　　民　　國　　111 　年　　1 　　月　　21　　日
                  桃園簡易庭  法  官  顏嘉漢
以上為正本係照原本作成。
如不服本判決，應於送達後20日內，向本院提出上訴狀並表明上
訴理由，如於本判決宣示後送達前提起上訴者，應於判決送達後
20日內補提上訴理由書（須附繕本）。
如委任律師提起上訴者，應一併繳納上訴審裁判費。   
中　　華　　民　　國　　111 　年　　1 　　月　　21　　日
                              書記官  楊上毅
附錄：
一、民事訴訟法第436條之24第2項：
    對於小額程序之第一審裁判上訴或抗告，非以其違背法令為
    理由，不得為之。
二、民事訴訟法第436條之25：
    上訴狀內應記載上訴理由，表明下列各款事項：
    (一)原判決所違背之法令及其具體內容。
    (二)依訴訟資料可認為原判決有違背法令之具體事實。
三、民事訴訟法第471條第1項：（依同法第436條之32第2項規定
    於小額事件之上訴程序準用之）
    上訴狀內未表明上訴理由者，上訴人應於提起上訴後20日內
    ，提出理由書於原第二審法院；未提出者，毌庸命其補正，
    由原第二審法院以裁定駁回之。